臺灣臺北地方法院刑事判決　　　　　　　96年度易緝字第31號
公　訴　人　臺灣臺北地方法院檢察署檢察官
被　　　告　甲○○
上列被告因詐欺案件，經檢察官提起公訴（95年度偵緝字第1466
號）及移送併案審理（臺灣士林地方法院檢察署95年度偵字第58
35號），被告就被訴事實為有罪之陳述，經本院告知簡式審判程
序意旨，並聽取公訴人及被告之意見後，本院合議庭裁定由受命
法官獨任依簡式審判程序審理，判決如下：
    主  文
甲○○幫助連續意圖為自己不法之所有，以詐術使人將本人之物
交付，處有期徒刑肆月，如易科罰金，以銀元參佰元即新臺幣玖
佰元折算壹日。
    事  實
一、甲○○依其社會生活之通常經驗，雖預見提供自己帳戶予不
　　相識之人使用，可能因此供他人以詐術使人將款項匯入後，
    再予提領運用，仍基於幫助他人連續實施詐欺之犯意，於民
    國94年8、9月間某日，在高雄市○○○○○路楠梓交流道旁
    ，以每本存褶新臺幣（下同）2000元之代價，將其所有之中
    國國際商業銀行仁武簡易分行帳號0000000000號帳戶（下稱
    中國商銀帳戶）及台新國際商業銀行帳號00000000000000號
    帳戶（下稱台新銀行帳戶）之存摺、金融卡售予不詳真實年
    籍綽號「益仔」之成年男子，該男子取得前揭存摺、金融卡
    後，即意圖為自己不法之所有之概括犯意，先後為下列詐騙
    行為：
  1.盜用楊蕙蘭所使用「Ｌａｎ_１９７１」之帳號，在雅虎奇
    摩拍賣網站，於94年12月2日張貼拍賣「７–１１禮券3000
    ，直接購買價2750元」云云，使張舜豪陷於錯誤，於同日上
    午5時許，在臺北市○○路○段（住址詳卷）住處上網以購
    買價得標，並於同日上午10時7分許，匯款2750元至上述中
    國商銀帳戶。嗣張舜豪久未收到「７–１１禮券」，始知受
    騙。
  2.盜用張玉人在雅虎奇摩網路所使用之拍賣帳號「GUNDAM1531
    」，於94年12月10日上午11時20分刊登拍賣NoKIA牌3230型
    號行動電話，致黃鼎諭陷於錯誤購買得標，並於同月12日上
    午10時30分許，至臺北市○○區○○路55號文化大學內提款
    機匯款6200元至上述中國商銀帳戶內，迨黃鼎諭收受張玉人
    所發被盜用網路帳號之訊息後，始悉上情。
  3.以吳佳穎名義在雅虎奇摩網路使用拍賣帳號「sakurai3.tw
    」，於94年11月30日晚上9時許刊登拍賣Panasonic牌DV攝影
    機，致陳勝利陷於錯誤競買得標，並於同年12月2日中午12
    時54分許，至桃園縣觀音鄉○○村○○路1號台灣中小企業
    銀行提款機匯款7100元至上述中國商銀帳戶。後陳勝利久未
    收到攝影機，始知受騙。
  4.以陳明隆名義在雅虎奇摩網路使用拍賣帳號「gifjpeＺ00000
    0000gtregtre@msa.,hinet.net」，於94年12月15日上午9時
    許刊登拍賣18ｋ白金石英原裝石圈皮帶錶1支，致黃佳琪陷
    於錯誤，在彰化縣彰化市○○○街住處（位址詳卷）上網競
    買得標，並於同日上午10時52分許，至台中市○○○路○段
    100號合作金庫南屯分行提款機匯款2200元至上述台新銀行
    帳戶。後黃佳琪久未收到手錶，始知受騙。
二、案經臺北市政府警察局文山第二分局報請臺灣臺北地方法院
    檢察署檢察官偵查起訴，並經臺北市政府警察局士林分局報
    請臺灣士林地方法院檢察署檢察官移送併案審理。
    理  由
一、程序部分：
    本案被告甲○○所犯係死刑、無期徒刑、最輕本刑為三年以
    上有期徒刑以外之罪，其於本院準備程序中就被訴事實為有
    罪之陳述，經本院合議庭裁定由受命法官獨任依簡式審判程
    序，並獨任進行協商程序而為判決，合先敘明。
二、得心證之理由：
    上開犯罪事實，業據被告於本院進行準備程序及審理程序時
    坦承不諱，並據被害人張舜豪、楊蕙蘭、黃鼎諭、張玉人於
    警詢時指訴綦詳，並有被告中國商銀帳戶之開戶資料、中國
    商銀行仁武簡易分行94年12月26日（94）中銀仁武簡字第一
    五四號函附之交易明細、拍賣網頁列印資料、中國信託銀行
    存摺封面及內頁各1紙、臺灣中小企業銀行自動櫃員機交易
    紀錄、台新銀行95年7月14日台新集字第9509033號函等附卷
    可稽，足認被告之自白與事實相符。本案事證明確，被告犯
    行堪以認定。
三、查被告行為後，刑法業於94年2月2日修正公布，95年7月1日
    起施行。修正後刑法第2條第1項規定行為後法律有變更者，
    適用行為時之法律，但行為後之法律有利於行為人者，適用
    最有利於行為人之法律。此條規定係規範行為後法律變更所
    生新舊法律比較適用之準據法，本身尚無新舊法比較之問題
    ，於新法施行後，應一律適用新法第二條第一項之規定。查
    ：
 (一).關於罰金刑，在刑法修正前，刑法分則編各罪所定罰金刑之
    貨幣單位原為銀元，其最高罰金數額，從各該法條規定，而
    最低罰金數額，則依修正前刑法第33條第5款之規定為1元以
    上（貨幣單位為銀元），且若定有罰金刑之論罪法條係於72
    年6月25日前所制定，而該法條日後均未修正者，得依罰金
    罰鍰提高標準條例第1條前段規定，就其原定數額提高為2倍
    至10倍，其後修正者則不提高倍數，並依現行法規所定貨幣
    單位折算新臺幣條例第2條規定，以銀元1元折算為新臺幣3
    元；於刑法修正後，刑法第33條第5款修正為：「罰金：新
    臺幣1千元以上，以百元計算之。」，使得刑法之罰金貨幣
    單位已由銀元改為新台幣，則刑法分則編各罪所定罰金刑之
    貨幣單位，自應配合修正為新臺幣。又為使刑法分則編各罪
    所定罰金之最高數額與刑法修正前趨於一致，乃增訂刑法施
    行法第1條之1：「中華民國94年月7日刑法修正施行後，刑
    法分則編所定罰金之貨幣單位為新臺幣。九十四年一月七日
    刑法修正時，刑法分則編未修正之條文定有罰金者，自94
    年1月7日刑法修正施行後，就其所定數額提高為30倍。但72
    年6月26日至94年1月7日新增或修正之條文，就其所定數額
    提高為3倍。」從而，刑法分則編各罪所定罰金刑之最高數
    額，於刑法修正前、後並無不同，惟修正後刑法第33條第5
    款所定罰金刑最低數額，較之修正前提高，自以修正前刑法
    第33條第5款規定有利於被告。
 (二).修正後之刑法第30條固有若干文字之更動，將「從犯」修正
    為「幫助犯」，將「幫助他人犯罪」修正為「幫助他人實行
    犯罪行為」，但均不影響「幫助犯無獨立性，必以正犯有犯
    罪行為之存在，始能存在」之從屬性質，故不涉及罪刑實質
    內容之變更，無比較新舊法之問題，併予敘明。
 (三).綜上比較之結果，就罰金刑部分以舊法對於被告較為有利。
四、被告與姓名年籍不詳自稱「益仔」之成年男子並無實施詐欺
    犯罪之犯意聯絡及行為分擔，而「益仔」數次行使詐欺行為
    ，時間緊接，犯罪方法均相同，觸犯構成要件相同之罪名，
    顯係基於概括犯意而為，為連續犯，應依刑法第五56條之規
    定論以一連續詐欺取財罪。被告基於幫助連續詐欺之意思而
    提供帳戶供助力促上開連續詐欺犯行之實現，應為幫助犯，
    故核被告所為，係幫助犯刑法第339條第1項之幫助連續詐欺
    取財罪，並依刑法第30條第2項之規定，按正犯之刑減輕之
    。又檢察官雖僅就上開犯罪事實一之1之部分起訴，惟犯罪
    事實一之2之部分業經檢察官移送併案審理，犯罪事實一之3
    、4部分亦據檢察官蒞庭時補充說明，犯罪事實一之2、3、4
    部分與起訴部分均有連續犯之法律上一罪關係，且經本院當
    庭告知被告，自應併與審理。爰審酌被告明知提供帳戶予不
    詳之人使用，將可能導致社會大眾財物損失之危險，猶為本
    件犯行，且實際上造成被害人財產損害及被告犯罪坦承犯行
    等一切情狀，量處有期徒刑4月。又被告行為時，刑法第41
    條第1項前段規定：「犯最重本刑為5年以下有期徒刑以下之
    刑之罪，而受6個月以下有期徒刑或拘役之宣告，因身體、
    教育、職業、家庭之關係或其他正當事由，執行顯有困難者
    ，得以1元以上3元以下折算1日，易科罰金」，再依修正前
    罰金罰鍰提高標準條例第2條「依刑法第41條易科罰金或第
    42條第2項易服勞役者，均就其原定數額提高為1百倍折算1
    日」之規定（現已刪除），被告行為時之易科罰金折算標準
    ，應以銀元1百元至3百元折算1日，亦即應以新臺幣3百元至
    9百元折算1日。而被告行為後新修正之刑法第41條第1項前
    段規定：「犯最重本刑為5年以下有期徒刑以下之罪，而受6
    個月以下有期徒刑或拘役之宣告者，得以新臺幣1千元、2千
    元或3千元折算1日，易科罰金」，是比較新舊法結果，以舊
    法較有利於被告。從而本件自應適用修正前刑法第41條第1
    項前段及修正前罰金罰鍰提高標準條例第2條規定，諭知被
    告易科罰金之折算標準。
據上論斷，應依刑事訴訟法第273條之1第1項、第299條第1項前
段、刑法第2條第1項前段、第30條第1項、第2項、第339條第1項
、修正前刑法第41條第1項前段，刑法施行法第1之1條、修正前
罰金罰鍰提高標準條例第2條，現行法規所定貨幣單位折算新臺
幣條例第2條，判決如主文。
本案經檢察官熊南彰到庭執行職務
中　　華　　民　　國　　96　　年　　3　　月　　23　　日
　　　　　　　　　刑事第十五庭  法　官  廖紋妤
如不服本判決，應於判決送達後10日內，向本院提出上訴狀。
以上正本證明與原本無異。
                                書記官  林明龍
中　　華　　民　　國　　96　　年　　3　　月　　23　　日
附錄論罪法條：
刑法第339條第1項
意圖為自己或第三人不法之所有，以詐術使人將本人或第三人之
物交付者，處5年以下有期徒刑、拘役或科或併科1千元以下罰金
。
